臺灣板橋地方法院刑事判決　　　　　　　　　　　　九十二年度訴字第二四二五號
　　公　訴　人　臺灣板橋地方法院檢察署檢察官
　　被　　　告　戊○○
　　　　　　　　辛○○
　　共　　　同
　　選任辯護人　楊延壽律師
　　被　　　告　丙○○
右列被告因偽造文書案件，經檢察官提起公訴（九十一年度偵字第一０三０八號），
本院判決如左：
    主  文
戊○○、辛○○、丙○○均無罪。
    理  由
一、本件公訴意旨略以︰被告戊○○、辛○○、丙○○夥同庚○○（另行移請法院併
    案審理）四人，共同基於概括之犯意，於民國九十年三月至五月間，由被告戊○○申請（Ｏ二）00000000、00000000、00000000、0
    0000000、00000000、00000000、00000000、
    00000000號電話，被告辛○○則申請00000000、000000
    00號電話，同時設定指定轉接至庚○○所租賃之臺北縣三重市○○路○段二六
    三號一樓、臺北縣三重市○○路○段二七一號二樓，供庚○○等人使用。庚○○
    及被告丙○○、戊○○、辛○○則分向寅○○、未○○、己○○、癸○○、丁○○○、丑○○、乙○○、申○○、巳○○、壬○○、辰○○、卯○○、子○○、
    午○○及甲○○等十五人詐稱：願為其等辦理信用卡使用，惟待辦妥後，其等須
    支付信用卡預借現金額度百分之五至百分之三十不等之佣金，庚○○等人取得申
    辦人
    企業有限公司、丁○○○、癸○○任職於金儀電子企業股份有限公司、巳○○任
    職於拓揚興業有限公司、寅○○任職於東北資訊股份有限公司、甲○○、午○○
    、子○○任職於振誠電子有限公司、己○○、未○○任職於三星照明事業有限公
    司、壬○○任職於全鴻電子股份有限公司、乙○○、申○○任職於聯和電子有限
    公司、丑○○任職於盛昌機電有限公司等不實之薪資單及各類所得扣繳暨免扣繳
    憑單，連同信用卡申請書郵寄至花旗銀行信用卡部申請信用卡，嗣經花旗銀行發
    覺詐偽情事，始未予核發信用卡，因而未遂，因認被告戊○○、辛○○及丙○○
    涉有刑法第二百十六條、第二百十條之行使偽造私文書罪嫌及同法第三百三十九
    條第三項、第一項之詐欺取財未遂罪嫌云云。
二、公訴人認被告戊○○、辛○○、丙○○涉有前揭罪嫌，無非以告發人方永仕之指
    述，及證人丁○○○、巳○○、寅○○、卯○○之證詞，暨寅○○、未○○、己○○、癸○○、丁○○○、丑○○、乙○○、申○○、巳○○、壬○○、辰○○
    、卯○○、子○○、午○○、甲○○等十五人之信用卡申請書及偽造之薪資單、
    各類所得扣繳暨免扣繳憑單、電話用戶通知單為其論據，因而認被告三人涉嫌招
    攬他人申辦信用卡，並抽取信用卡額度百分之五至百分之三十不等之高額佣金，
    被告苟非知悉偽造文書申辦情節，又何能抽取高額之佣金云云；訊據被告戊○○
    固坦承申請前揭電話，並曾招攬卯○○、申○○、子○○、乙○○、丑○○申辦
    信用卡等情，被告辛○○則不諱申請前揭電話，並曾招攬辰○○申辦信用卡等情
    ，惟被告三人均堅決否認有何犯行，被告戊○○辯稱：因為庚○○說他欠中華電
    信公司錢而無法申請電話，所以向伊借用名義申請電話以開設交友中心，庚○○
    並拿出載有信用卡業務之營利事業登記證，要伊介紹客戶辦理信用卡，伊才招攬
    卯○○等客戶辦理信用卡，客戶會拿扣繳憑單或
    伊一件一千元或二千元的報酬，伊也有跟招攬的客戶說庚○○會抽預借現金額度
    的百分比當佣金，但伊並不知庚○○有偽造薪資單及各類所得扣繳暨免扣繳憑單
    之情事等語，被告辛○○辯稱：伊將伊之名義借給庚○○申請電話以設立電話交
    友中心，因為庚○○說他欠中華電信公司錢而無法申請，伊有介紹辰○○給庚○○辦信用卡，辰○○有拿
    酬，但伊並不清楚有偽造薪資單及各類所得扣繳暨免扣繳憑單之情事等語，被告
    丙○○辯稱：伊並沒有招攬客戶辦理信用卡，伊只有拿伊自己的
    龍進辦理信用卡，且伊根本就不認識丁○○○，伊並不清楚有偽造薪資單及各類
    所得扣繳暨免扣繳憑單之情事等語。
三、按犯罪事實應依證據認定之，無證據不得認定犯罪事實，又不能證明被告犯罪者
    ，應諭知無罪之判決，刑事訴訟法第一百五十四條第二項、第三百零一條第一項
    分別定有明文。次按認定不利於被告之事實，須依積極證據，茍積極之證據本身
    存有瑕疵而不足為不利於被告事實之認定，即應為有利於被告之認定，更不必有
    何有利之證據，而此用以證明犯罪事實之證據，猶須於通常一般人均不至於有所
    懷疑，堪予確信其已臻真實者，始得據以為有罪之認定，倘其證明尚未達到此一
    程度，而有合理性之懷疑存在，致使無從為有罪之確信時，即應為無罪之判決，
    此有最高法院八十二年度臺上字第一六三號判決、七十六年臺上字第四九八六號
    、三十年上字第八一六號等判例意旨可資參照。而刑事訴訟法第一百六十一條已
    於九十一年二月八日修正公布，其第一項規定：檢察官就被告犯罪事實，應負舉
    證責任，並指出證明之方法，因此檢察官對於起訴之犯罪事實，應負提出證據及
    說服之實質舉證責任，倘所提出之證據，不足為被告有罪之積極證明，或其指出
    證明之方法，無從說服法院以形成被告有罪之心證，基於無罪推定之原則，自應
    為被告無罪判決之諭知，最高法院九十二年台上字第一二八號判例可資參照。又
    當事人得聲請法院調查證據，而法院為發見真實，亦得依職權調查證據，但限於
    維護公平正義或對被告之利益有重大關係之事項為限，修正刑事訴訟法第一百六
    十三條第一、二項定有明文。故法院固得依職權調查證據，但並無蒐集證據之義
    務。蒐集證據乃檢察官或自訴人之職責，事實審法院應以調查證據為其主要職責
    ，其調查之範圍，亦以審判中所存在之一切證據為限，案內不存在之證據，即不
    得責令法院為發現真實，應依職權從各方面蒐集證據（最高法院九十一年度臺上
    字第五八四六號判決可資參照）。
四、經查：
  （一）證人庚○○經本院合法傳拘未到庭，本院調取九十年度訴字第一七五三號庚○○涉嫌偽造文書案卷核閱，庚○○雖於該案法院審理時逃匿而經通緝，然
        其於該案偵查時曾到庭陳稱：因為伊不能以自己名義辦電話，故借用戊○○
        之名義去辦電話，後來伊無法支付電話費用，戊○○要求伊將電話名義變更
        過來等語（見該案卷所附九十年度偵字第六一三七號偵查卷第四十八頁背面
        ），被告戊○○、辛○○所辯稱因庚○○欠中華電信公司錢而無法申請電話
        ，所以向伊等借用名義申請電話以開設交友中心乙節，尚非無據，參諸庚○○確曾於八十九年六月二日向臺北市政府申請設立昌峰企業社，並登記為該
        企業社負責人，而該企業社所登記之營業項目包括信用卡代辦業等情，亦有
        臺北市商業管理處九十三年四月九日北市商一字第０九三三０三二六五００
        號函附昌峰企業社營利事業設立登記等資料附於本院卷可憑，被告戊○○所
        辯稱：庚○○拿出載有信用卡業務之營利事業登記證，要伊介紹客戶辦理信
        用卡等語，堪可採信，況證人卯○○於法務部調查局台北市調查處詢問時證
        稱：伊於九十年三月中旬，在伊住處附近一個小廣場，經鄰居介紹認識一位
        張姓男子（指被告戊○○），他表示可以幫伊申請信用卡，當天伊將伊的身
        分證影本交予他，但他表示要扣繳憑單比較好辦，所以在四月初伊再將伊的
        扣繳憑單給他等語（見法務部調查局台北市調查處卷宗第二十六頁背面），
        足認被告戊○○招攬客戶卯○○申辦信用卡時，亦有向卯○○索取各類所得
        扣繳暨免扣繳憑單，參以庚○○既確有設立昌峰企業社，且經合法登記經營
        信用卡代辦業務，業如前述，即難認被告戊○○、辛○○為庚○○所設立之
        昌峰企業社招攬客戶申辦信用卡時，對庚○○偽造憑以申辦信用卡之薪資單
        、各類所得扣繳暨免扣繳憑單等不法行為有所認識。
  （二）復次，證人寅○○、未○○、己○○、癸○○、丁○○○、丑○○、乙○○
        、申○○、辰○○、卯○○、子○○、甲○○經本院合法傳拘均未到庭，而
        證人巳○○到庭證稱：在三重市大同公園，有一位郭姓成年男子，他說他有
        在辦理信用卡，當時伊沒有工作，想要辦一張信用卡來借款，伊就向郭姓男
        子辦信用卡，伊只有提供
        姓男子的電話，．．伊剛才看過在庭之三位被告，伊確定不認識他們等語，
        證人午○○到庭證稱：伊於八十九年間某日在新莊逛街時，有人設攤在辦信
        用卡，伊主動找他辦理，伊不知道受理的人的名字，伊有提供
        辦理信用卡的人，之後伊只有在九十年六月五日當兵後辦過信用卡，伊不曾
        向花旗銀行申請過信用卡等，剛才在庭的三位被告，伊不認識，之前也沒有
        見過面等語（均見九十三年五月二十七日審判筆錄），證人壬○○亦到庭證
        稱：伊於八十九年夏天，曾經在電子公司上過班，但伊忘記該公司的名字，
        伊只在該公司工作半年，所以伊在該公司上班的期間是八十九年年中到八十
        九年年底，在伊離開電子公司後二個月，約在九十年初，伊想要辦信用卡，
        曾經委託一個四十幾歲的男性，伊不知道他的名字，伊只知道他住在伊社區
        ，是他來找伊說可以辦卡，伊就給他辦，伊拿
        知伊，因為沒有提供其他證明資料，所以沒有辦成，．．伊沒有見過被告三
        人，伊真的說不出幫伊辦卡的人是何人，那個人現在在那裡，伊也不清楚等
        語（見本院九十三年八月二日審判筆錄），雖依證人巳○○所證稱為其申辦
        信用卡之郭姓男子前揭聯絡電話0000000000號，適與被告辛○○
        於法務部調查局台北市調查處詢問時所陳報之電話相同（見法務部調查局台
        北市調查處卷宗第十三頁正面），然被告既已供承行動電話號碼00000
        00000號係其借給庚○○使用等情（見本院九十三年九月一日審判筆錄
        ），且證人巳○○亦當庭明確證述不認識被告辛○○，即不能認被告辛○○
        有招攬巳○○申辦信用卡，而證人巳○○、午○○、壬○○之前揭證詞，亦
        未能指證被告丙○○確係有向渠等招攬申辦信用卡，矧證人丁○○○於法務
        部調查局台北市調查處詢問時證稱：在九十年三月間，因缺乏現金，故伊想
        申請信用卡預借現金支用，伊先生的友人周先生向伊先生表示可以幫忙，伊
        就把
        佣金給他，惟迄今信用卡還未領到，故還未給周先生任何佣金等語（見法務
        部調查局台北市調查處卷宗第十六頁正面），證人甲○○亦於法務部調查局
        台北市調查處詢問時證稱：在九十年四月間，伊在萬華夜市逛街時，看到有
        一攤位之海報上寫著辦卡送手機，伊即過去詢問，接待伊的是一位陳先生，
        伊填寫相關資料在信用卡申請書上，並將
        他，花旗銀行所提供甲○○申請信用卡資料三張，是由伊提供給陳先生，但
        振誠電子公司之地址並非伊所提供，另該薪資扣繳憑單並非由伊所提供，伊
        僅知陳姓男子姓陳，其餘資料伊不清楚等語（見法務部調查局台北市調查處
        案卷第二十二頁背面及第二十三頁正面），證人寅○○於法務部調查局台北
        市調查處詢問時證稱：在九十年五月間，一位庚○○先生來伊麵店，向伊詢
        問是否要申辦信用卡，因當時伊生意繁忙，為打發他走，就將
        家中地址、電話及銀行帳戶告訴他，他說核卡下來要收取信用卡額度百分之
        五之佣金，但迄今伊仍未收到任何信用卡等語（見法務部調查局台北市調查
        處案卷第二十四頁背面），證人丁○○○、甲○○、寅○○於法務部調查局
        台北市調查處詢問時所為前揭證詞，均未能證明被告丙○○確有招攬渠等申
        辦信用卡。雖告發人即花旗銀行台北分行風險管制部副理方永仕於法務部調
        查局台北市調查處詢問時指稱：在九十年五月初，本公司徵信審核部表示收
        到多筆申請信用卡之資料在財務證明方面所提供之資料類似，伊先清查申請
        人公司資料後發現，工商登記中雖有該公司，但從查號台及金融聯合徵信中
        心查無電話登記，有違一般常情，伊再逐一就申請人所填寫之公司電話做確
        認，發現接電話為同一人，且應對之言詞皆相同，才認為不法集團涉嫌利用
        不實資料申請信用卡詐騙本公司，伊曾經對申請人丁○○○作確認，她表示
        她係在茶藝館上班的同事「小文」介紹之下，
        小文」亦有教她如有銀行確認時，要如何應答等語（見法務部調查局台北市
        調查處案卷第四十四頁正反面），證人丁○○○於法務部調查局台北市調查
        處詢問時證稱：其實伊未曾在金儀電子公司工作，是伊友人丙○○要伊到調
        查局這麼說云云（見法務部調查局台北市調查處卷宗第十六頁正面），惟被
        告丙○○迭於本院審理時堅詞否認認識丁○○○，並聲請傳喚證人丁○○○
        當庭對質，證人丁○○○經本院合法傳拘未能到庭，然證人丁○○○既於法
        務部調查局台北市調查處詢問時未與被告丙○○對質，其所為前揭證述，即
        難免有誤認或失真之虞，自不能令本院遽信，遍觀全案卷證，亦無何證據證
        明被告丙○○確有招攬寅○○、未○○、己○○、癸○○、丁○○○、丑○○、乙○○、申○○、巳○○、壬○○、辰○○、卯○○、子○○、午○○
        及甲○○等十五人申辦信用卡，亦無其他證據足以證明被告丙○○對庚○○
        偽造憑以申辦信用卡之薪資單、各類所得扣繳暨免扣繳憑單等不法行為有所
        認識，被告丙○○辯稱：伊並沒有招攬客戶辦理信用卡，伊並不清楚有偽造
        薪資單及各類所得扣繳暨免扣繳憑單之情事等語，尚堪採信。
  （三）至卷附寅○○、未○○、己○○、癸○○、丁○○○、丑○○、乙○○、申
        ○○、巳○○、壬○○、辰○○、卯○○、子○○、午○○、甲○○等十五
        人之信用卡申請書及偽造之薪資單、各類所得扣繳暨免扣繳憑單暨查詢電話
        用戶資料通知單，充其量僅能證明以寅○○、未○○、己○○、癸○○、丁○○○、丑○○、乙○○、申○○、巳○○、壬○○、辰○○、卯○○、子
        ○○、午○○、甲○○名義向花旗銀行申辦信用卡所附之薪資單、各類所得
        扣繳暨免扣繳憑單有偽，及信用卡申請書上所載之聯絡電話號碼申請人為戊○○、辛○○，然庚○○向戊○○、辛○○借用上開名義申請電話以開設交
        友中心，而被告戊○○、辛○○為庚○○招攬客戶申辦信用卡時，對庚○○
        偽造憑以申辦信用卡之薪資單、各類所得扣繳暨免扣繳憑單等不法行為並無
        認識，被告丙○○亦未招攬上開寅○○等十五人申辦信用卡，已如前述，即
        難認該等偽造資料係出於被告三人所為；而被告戊○○雖供承庚○○確有向
        申辦信用卡之客戶抽取預借現金額度之百分比當佣金等情，惟庚○○設立昌
        峰企業社，且經合法登記經營信用卡代辦業務，亦如前述，該企業社既係代
        辦信用卡以營利，則為客戶申辦信用卡，並抽取一定之佣金，係屬該企業社
        負責人庚○○用以謀利之方式，究不能憑此即遽認被告戊○○、辛○○對庚○○偽造上開申辦信用卡之薪資單、各類所得扣繳暨免扣繳憑單乙節有所知
        悉。從而，被告三人既對於以寅○○等十五人名義向花旗銀行申辦信用卡所
        持之薪資單、各類所得扣繳暨免扣繳憑單係偽造乙節並不知情，即無向寅○○等十五人或花旗銀行施用詐術可言，亦無何行使偽造薪資單、各類所得扣
        繳暨免扣繳憑單等私文書之行為，自不能以詐欺罪、行使偽造私文書罪相繩
        。
五、綜上所述，檢察官對於本件所起訴之被告三人詐欺、行使偽造私文書犯罪事實，
    依其所提告發人方永仕之指述，及證人丁○○○、巳○○、寅○○、卯○○之證
    詞，暨寅○○、未○○、己○○、癸○○、丁○○○、丑○○、乙○○、申○○
    、巳○○、壬○○、辰○○、卯○○、子○○、午○○、甲○○等十五人之信用
    卡申請書及偽造之薪資單、各類所得扣繳暨免扣繳憑單、電話用戶通知單，均不
    足為被告三人有罪之積極證明，且無從說服本院以形成被告三人有罪之心證，揆
    諸前揭說明，基於無罪推定之原則，自應均為被告三人無罪判決之諭知。
據上論結，應依刑事訴訟法第三百零一條第一項，判決如主文。
本案經檢察官游鉦添到庭執行職務
中　　　華　　　民　　　國　　九十三　　年　　　九　　　月　　 三十 　　日
                                  臺灣板橋地方法院刑事第九庭
                                      審判長法  官  蔡新毅
                                            法  官  王士珮
                                            法  官  林海祥
右正本證明與原本無異。
如不服本判決，應於判決送達後十日內，向本院提出上訴狀。
                                            書記官  陳映孜
中　　　華　　　民　　　國　　九十三　　年　　　九　　　月　　 三十 　　日
